【裁判字號】    90,上易,64
【裁判日期】    900321
【裁判案由】    傷害
【裁判全文】
臺灣高等法院高雄分院刑事判決                        九十年度上易字第六四號
    上  訴  人  乙○○
    即  被  告
    選任辯護人  蔡淑媛    律師
                陳里己
                歐陽志宏
右上訴人因傷害案件，不服臺灣屏東地方法院八十九年度易字第九三二號中華民國八
十九年十二月八日第一審判決（起訴案號：臺灣屏東地方法院檢察署八十九年度偵字
第三六九三號），提起上訴，本院判決如左：
      主  文
上訴駁回。
      事  實
一、乙○○於民國八十九年四月九日上午九時三十分許，在屏東市○○街十－六號建
    築工地，因有關化糞池之事實，與甲○○發生口角，詎乙○○竟夥同另二名姓名
    不詳之成年男子，共同基於傷害之犯意，分持在該工地拾得，非屬乙○○暨該二
    名姓名不詳成年男子所有之磚頭及木棒毆打甲○○之頭部等處，致甲○○受有頭
    部外傷、腦震盪合併頭皮擦傷等傷害。
二、案經甲○○訴由臺灣屏東地方法院檢察署檢察官偵查起訴。
     理  由
一、訊據上訴人即被告乙○○矢口否認上開犯行，辯稱：伊是負責高鳴鴻先生工地之
    級配工程，甲○○是負責工地化糞池的，伊級配填好了，辜先生要裝化糞池，裝
    不下去，叫伊要挖開，伊認為並沒有錯，是對方化糞池尺寸不對，因此不願意挖
    ，伊二人就為此談工作之情形，惟並未發生口角，伊曾打電話給高鳴鴻，伊在工
    地等候時，甲○○還在那裡與其他工人吵架，後來高鳴鴻來了，叫水電工人黃致
    雄來問，後伊與高鳴鴻及黃致雄就準備離開現場，還在工地走時，就聽到後面已
    經有人打起來了，伊不知道是誰打甲○○云云。經查：
    （一）右揭犯罪事實，業據告訴人甲○○於偵訊、原審審理及本院調查、審理時
          均指訴甚詳，並經證人林月裡（即告訴人之妻）、辜慶煌（即告訴人之子
          ）於本院調查時證述無訛（見本院九十年二月九日筆錄），且有寶建醫院
          診斷證明書一紙附卷可稽。雖證人林月裡、辜慶煌均為告訴人相當親密之
          親戚，惟如在未能證明渠等確有串證之情況下，尚不得因此即遽認渠等之
          證詞不足為告訴人有利或被告不利之證明。
    （二）證人即在場之高鳴鴻及黃致雄固於原審審理暨本院調查時均到庭證稱：未
          看到被告打告訴人云云，惟先經原審法院隔離訊問，證人高鳴鴻證稱：當
          天乙○○打電話給我，我趕過去，發現他二人已發生爭執，我就勸乙○○
          離開現場，乙○○走不久後，就聽到甲○○之叫聲，我回頭一看，就看到
          甲○○手摀著頭，有兩個我不認識之年青人跑掉，我走到甲○○身旁時，
          乙○○已離開了（見原審卷第四十八頁），顯與被告所辯，高明鴻還過去
          勸架云云，彼此之供述及證述已互有矛盾。另一證人黃致雄則於原審審理
          時亦結證稱：當時因為化糞池放不下去，我們做水電也不能配管，乙○○
          也走了，我跟高鳴鴻走到巷口準備要離開時，聽到甲○○之叫聲，然後就
          看到他之頭受傷（見原審卷第四十八頁反面）。證人高鳴鴻、黃致雄之上
          開證詞，亦顯不相符。而依證人高鳴鴻於原審審理中所畫之現場簡圖，發
          現該二名不詳姓名之年青人時，乙○○還在現場，證人本人並站在甲○○
          與被告乙○○間；證人黃致雄於原審審理中所畫之現場簡圖，則係甲○○
          在工地附近，黃致雄、高鳴鴻則併排站立，被告則不在現場，有現場簡圖
       二紙附於原審卷內可證（見原審卷第七十四頁、第七十五頁），顯然彼此
          所繪現場圖亦不相同。嗣後證人高鳴鴻於本院調查時結證稱：我去的時候
          沒有看到被告和告訴人在打架，．．我到現場三、五分鐘而已，．．我們
          剛要離開的時候我聽到有聲音，我回頭看到甲○○跌坐在地上，當時黃江
          海離開甲○○約有五公尺左右，我當時背對甲○○，沒有目睹甲○○被打
          ，．．他們打完之後我才看到黃致雄有在場；證人黃致雄亦於本院調查時
          結證稱：我沒有目睹，但我回頭的時候看到甲○○已經受傷倒地，．．那
          時候甲○○距離乙○○約八至十公尺；（見本院九十年二月九日筆錄），
          渠等彼此間之證詞，亦互不符合，自難認屬實在。顯然被告上開所辯，即
          屬臨訟杜譔之詞，證人高鳴鴻、乙○○所為之證詞，則均屬嗣後迴護之詞
          ，均不足採信。況且，被告經送法務部調查局測謊，就其未拿磚塊打辜文
          典，及甲○○係別人打傷等情，經測試呈情緒波動反應，研判應有說謊，
          亦有該局陸（三）字第８９１７３２７２號鑑定通知書一紙附卷為憑（
          見原審卷第五十九頁），按測謊鑑定，係依一般人在說謊時，會產生遲疑
          、緊張、恐懼、不安等心理波動現象，乃以科學方法，由鑑定人利用測謊
          儀器，將受測者之上開情緒波動反應情形，加以紀錄，用以分析判斷受測
          者之供述是否違反其內心之真意，而屬虛偽不實，故測謊鑑定，倘鑑定人
          具備專業之知識技能，復基於保障緘默權而事先獲得受測者之同意，所使
          用之測謊儀器及其測試之問題與方法，又具專業可靠性時，該測謊結果，
          如就有利之供述，經鑑定人分析判斷有不實之情緒波動反應，依補強性法
          則，雖不得作為有罪判決之唯一證據，但非無證據能力，仍得供裁判之佐
          證(最高法院八十八年度台上字第二九三六號判決可資參照)，被告乙○○
          就其有無毆打甲○○之供述，經專業機關鑑定後既有如上所述，呈現說謊
          之反應，此一證據自得引為被告不利之認定。
    （三）告訴人雖於八十九年九月十五日之刑事告訴狀內記載被告為陳勇明，固有
          刑事告訴狀一紙在卷可憑。惟告訴人甲○○於八十九年四月九日被送醫院
          時，高鳴鴻始說被告叫江海，告訴人則係由其女兒口中得知被告係叫黃江
          海，而告訴狀內寫被告叫陳勇明純係代書誤繕等情，業據告訴人暨證人林
          月裡於本院調查時陳述暨證述在卷，雖乙○○與陳勇明二者並不相同，但
          告訴人隨即於八十九年六月二日具狀更正被告為乙○○，亦有刑事聲請更
          正狀一紙在卷足證（見八十九年度偵字第二九九七號卷第二十一頁），尚
          難以告訴人當時告訴之對象非記載被告姓名，即遽認非被告所為。
    （四）綜上所述，被告乙○○上開所辯暨證人高鳴鴻、黃致雄之證詞，純係嗣後
          飾卸之詞，顯不足採信，本件事證已臻明確，被告犯行堪以認定。
二、核被告所為，係犯刑法第二百七十七條第一項之普通傷害罪。被告與該二名不詳
    姓名之成年男子間，就上揭犯行，有犯意聯絡及行為分擔，皆為共同正犯。按刑
    法第四十一條於民國九十年一月四日修正，同年月十日經總統公布施行，修正刑
    法第四十一條第一項規定：「犯最重本刑為五年以下有期徒刑以下之刑之罪，而
    受六個月以下有期徒刑或拘役之宣告，因身體、教育、職業、家庭之關係或其他
    正當事由，執行顯有困難者，得以一元以上三元以下折算一日，易科罰金。但確
    因不執行所宣告之刑，難收矯正之效，或難以維持法秩序者，不在此限。」本件
    被告所犯傷害罪，最重本刑為三年以下有期徒刑，在上開條文修正前即屬得易科
    罰金之案件，不因該條文之修正而影響被告得易科罰金之權益及折算標準，自無
    撤銷原判決之必要，附此敘明。
三、原審引用刑法第二十八條、第二百七十七條第一項、第四十一條（應為第四十一
    條第一項）、罰金罰鍰提高標準條例第一條前段、第二條之規定，並審酌被告尚
    無前科，素行堪稱良好，惟因細故即動手打人，且犯後猶飾詞狡辯，毫無悔意，
    並犯罪所造成告訴人之損害等一切情狀，量處有期徒刑六月，並諭知易科罰金之
    折算標準。原判決之認事用法並無違誤，量刑亦稱允當。被告空言否認提起上訴
    ，指摘原審判決不當，為無理由，應予以駁回。
據上論斷，應依刑事訴訟法第三百六十八條，判決如主文。
本案經檢察官張其主到庭執行職務。
中    華    民    國      九十      年       三       月     二十一     日
                              臺灣高等法院高雄分院刑事第五庭
                                  審判長法官  吳水木
                                        法官  趙文淵
                                        法官  陳朱貴
右正本證明與原本無異。
不得上訴。
                                      書記官  呂素珍
中    華    民    國      九十      年       三       月    二十三      日
附錄本判決論罪之法條：
刑法第二百七十七條
傷害人之身體或健康者，處三年以下有期徒刑、拘役或一千元以下罰金。
                                                                        Ｋ


司法院資訊處製作；財團法人民間司法改革基金會備份。
